臺灣新竹地方法院民事判決　九十一年度竹小字第二五一號
　　原　　　告　友聯產物保險股份有限公司
　　法定代理人　甲○○
　　被　　　告　乙○○
右當事人間損害賠償事件，本院判決如左：
    主      文
被告應給付原告新台幣壹萬貳仟伍佰拾貳元，及自民國九十一年十月三日起至清償
日止，按年利率百分之五計算之利息。
原告其餘之訴駁回。
訴訟費用新台幣伍佰貳拾壹元由被告負擔百分之六十三，餘由原告負擔。
本判決第一項得假執行。
原告其餘假執行之聲請駁回。
    事實及理由
一、原告訴之聲明：請求判決被告應給付原告新台幣（下同）一萬九千九百五十元，
    及自起訴狀繕本送達翌日即自民國（下同）九十一年十月三日起至清償日止，按
    年利率百分之五計算之利息；並願供擔保請求准予宣告假執行。
二、事實摘要：
（一）原告主張被告於八十九年十二月三十一日，駕駛車號Ｔ三—五三五九號自用小
      客車，行經宜蘭縣台九線七結路處，因未保持安全距離，撞損當時在前方趙金
      賜駕駛而由原告承保屬訴外人趙素梅所有之車號Ｔ五—八五八六號自用小客車
      ，經報請宜蘭縣警察局礁溪分局至現場處理，並認被告就本件肇事應負完全責
      任。又前開原告承保之汽車因本件事故受損，經送交心笠汽車有限公司進行修
      復之費用為一萬九千九百五十元（工資五千八百元、零件費用一萬四千一百五
      十元），前開修復費用經原告本於保險責任全額理賠後，被保險人趙素梅業已
      簽立賠款給付結案同意書，原告爰依保險法第五十三條之規定代位取得被保險
      人趙素梅對被告之損害賠償請求權，惟被告迄未賠償，為此依法提起本件訴訟
      等語。
（二）被告則未於言詞辯論期日到場，僅於調解期日陳述原告前曾就本事件對其提起
      訴訟，其後並已撤回，不知何故又提起本件訴訟等情。
二、程序方面：
    被告經合法通知，未於言詞辯論期日到場，核無民事訴訟法第三百八十六條所列
　　各款情形，爰依原告聲請，由其一造辯論而為判決。
三、本院之判斷：
（一）本件原告主張被告於前開時地駕駛車號Ｔ三—五三五九號自用小客車，因未保
      持安全距離，撞損當時在前方趙金賜駕駛而由原告承保屬訴外人趙素梅所有之
      車號Ｔ五—八五八六號自用小客車之事實，業據提出汽車保險理賠計算書、身
      分證、道路交通事故調查報告表、汽車肇事賠償給付結案同意書、統一發票、
      修復工作單、車輛受損相片、車輛檢測紀錄表等為證，復據本院調取本院九十
      一年度竹小字第八一號損害賠償事件卷查核屬實；而被告於前開肇事後接受警
      方調查時亦表示其行經上開肇事地點，因前方塞車，兩車之間距離過近，煞車
      不及，因而撞擊等情；另本件經宜蘭縣警察局礁溪分局至現場處理，亦認為被
      告駕駛前開自用小客車因未保持安全距離且未注意前車動態，因而不慎追撞原
      告承保而由趙金賜駕駛之前車等情，亦有宜蘭縣警察局礁溪分局處理前開車禍
      肇事之道路交通事故調查報告表、交通事故現場處理摘要、談話紀錄表等附於
      本院九十一年度竹小字第八一號損害賠償事件卷可考，因而自堪信原告此部分
      之主張為真實。被告雖辯稱原告前曾就本事件對其提起訴訟，其後並已撤回，
      何以又提起本件訴訟云云；惟查原告雖曾就本件同一原因事實，向本院提起民
      事訴訟（即本院九十一年度竹小字第八一號損害賠償事件），惟該事件在訴訟
      程序中原告已撤回起訴等情，業據本院調取該事件卷核閱無訛，從而原告自仍
      得提起本件訴訟，被告此部分所辯自不足採。
（二）按汽車在同一車道行駛時，除擬超越前車外，後車與前車之間應保持隨時可以
      煞停之距離；又汽車行駛時，駕駛人應注意車前狀況，並隨時採取必要之安全
      措施，道路交通安全規則第九十四條第一項、第三項分別定有明文。查被告駕
      車行經上開地點，既然已知悉前方塞車，自應注意車前狀況，與前車保持隨時
      可以煞停之距離，以採取必要之安全措施，而按其情形，又非不能注意，惟卻
      未注意上情，因而發生本件肇事，其有過失自明；而被告就本件肇事之過失與
      原告承保之前開自用小客車所受損害，復有相當因果關係，則原告主張被告就
      本件肇事應負過失侵權行為責任，自屬可採。
（三）按因故意或過失不法侵害他人之權利者，負損害賠償責任；又不法毀損他人之
      物者，應向被害人賠償其物因毀損所減少之價額；民法第一百八十四條、第一
      百九十六條分別定有明文。又按物被毀損時，被害人除得依民法第一百九十六
      條請求賠償外，並不排除民法第二百十三條至第二百十五條之適用，依民法第
      一百九十六條請求賠償物被毀損所減少之價額，得以修復費用為估定之標準，
      但以必要者為限（例如︰修理材料以新品換舊品，應予折舊），亦有最高法院
      七十七年度第九次民事庭會議之決議、同院六十年度台上字第一五０五號判決
      及七十三年度台上字第一五七四號等判決可資參照。復按被保險人因保險人應
      負保險責任之損失發生，而對於第三人有損失賠償請求權者，保險人得於給付
      賠償金額後，代位行使被保險人對於第三人之請求權，保險法第五十三條第一
      項亦定有明文。查本件車禍之發生確係被告之過失所致，已如前述，則訴外人
      趙素梅就其前開所有之自用小客車因本件肇事毀損所生之損害，本得基於侵權
      行為法律關係向被告請求賠償；而原告因係保險人，就被保險人趙素梅前開投
      保之自用小客車修復費用總計為一萬九千九百五十元，而原告業經依保險契約
      全數理賠之事實，業據提出汽車保險理賠計算書、行車執照、統一發票、賠償
      給付結案同意書、修復工作單各一份為證，而前開修復工作單所列各項，與前
      開警方至現場處理所作之紀錄對照以觀，經核亦均係有關本件肇事車損所需修
      復之項目，且其修復之金額亦尚屬合理，從而原告基於保險代位之法律關係，
      代位訴外人趙素梅向被告請求就前開肇事負損害賠償責任，自屬有據。惟基於
      前述，原告之被保險人趙素梅修復係以新品換已使用舊品，是上開回復費用中
      更新零件部分即應扣除折舊，而經核原告所提出前開自用小客車計支出賠償之
      修理費用共計一萬九千九百五十元，除工資部分計五千八百元外，其餘零件部
      分計一萬四千一百五十元，有原告提出之修復工作單及統一發票各一份為證，
      是此部分更新零件折舊部分即應扣除。查訴外人趙素梅前開所有之自用小客車
      係於八十八年（西元一九九九年）五月十四日領照使用，有行車執照影本附卷
      可參，算至本件車禍損害發生時（即八十九年十二月三十一日），已使用一年
      八月（不足一月者以一月計），依前揭說明，是其更新零件部分自應折舊，即
      前開以新品取代舊品間之折舊應予扣除，經採定率遞減法計算其折舊，即自用
      小客車耐用年數五年，每年折舊率千分之三六九，故原告所承保之前開自用小
      客車更新零件部分之折舊額即應為七千四百一十八元（其中第一年之折舊費用
      為五千二百二十一元，即14150ｘ0.369＝5221，第二年之折舊費用則為二千一
      百九十七元｛00000－0000）ｘ0.369ｘ8÷12＝2197，小數點以下均四捨五入
      ），是訴外人趙素梅所有之前開自用小客車更新零件部分之損害經折舊後之價
      額應為六千七百三十二元（00000－0000＝6732），再加上前開工資部分之損
      害五千八百元，共計訴外人趙素梅自用小客車因前開肇事所生損害為一萬二千
      五百三十二元。
（四）綜上所述，原告基於保險代位權，請求被告給付在一萬二千五百三十二元及該
      部分金額自起訴狀繕本送達翌日即九十一年十月三日起至清償日止，按年利率
      百分之五計算之利息部分，為有理由，應予准許；至逾上開金額部分之請求，
      則屬無據，應予駁回。
四、本件係為被告部分敗訴之小額訴訟判決，就被告敗訴部分應依職權宣告假執行；
    原告雖就前開被告敗訴部分陳明願供擔保聲請宣告假執行，惟此僅係促請本院依
    職權為假執行之宣告，併此敘明。至原告無理由部分，既經本院駁回，其假執行
    之聲請亦失所附麗，應併予駁回。
五、結論：本件原告之訴為有一部有理由，一部無理由，爰依民事訴訟法第四百三十
    六條之二十三、第四百三十六條第二項、第三百八十五條第一項前段、第七十九
    條但書、第四百三十六條之十九第一項、第四百三十六條之二十，判決如主文。
中　　　華　　　民　　　國　　九十一　　年　　　十　　　月　　二十二　　日
                                  臺灣新竹地方法院新竹簡易庭
~B法　　　官　李承訓
右為正本係照原本作成。
如對本判決上訴，非以其違背法令為理由不得為之，且須於判決送達後廿日內以上訴
狀記載上訴理由向本院提出上訴狀。
~B法院書記官　吳玉蘭
中　　　華　　　民　　　國　　九十一　　年　　　十　　　月　　二十二　　日
